【裁判字號】    97,訴,741
【裁判日期】    970923
【裁判案由】    違反毒品危害防制條例
【裁判全文】
臺灣新竹地方法院刑事判決               97年度訴字第741號
公  訴  人  臺灣新竹地方法院檢察署檢察官
被      告  甲○○
上列被告因違反毒品危害防制條例案件，前經臺灣新竹地方法院
檢察署檢察官為緩起訴處分（96年度毒偵字第1566號），因被告
於緩起訴期間內未完成處遇措施，經檢察官依職權撤銷原處分（
97年度撤緩字第66號）後，提起公訴（97年度撤緩偵字第85 號
），被告於本院準備程序為有罪之陳述，爰經合議庭裁定由受命
法官獨任行簡式程序審理，並判決如下：
    主  文
甲○○施用第一級毒品，累犯，處有期徒刑柒月。又施用第二級
毒品，累犯，處有期徒刑肆月。應執行有期徒刑拾月。
    事  實
一、甲○○前因初犯施用毒品案件，經本院以89年度毒聲字第24
    14號裁定送觀察、勒戒後，於民國89年10月19日因無繼續施
    用毒品傾向釋放出所，並經臺灣新竹地方法院檢察署檢察官
    於89年10月20日以89年度毒偵字第2471號為不起訴處分。又
    於上開觀察、勒戒執行完畢後5 年內之94年5 月間，再犯施
    用毒品案件，經本院於94年8月31日以94年度竹簡字第665號
    判決判處有期徒刑3 月確定，於95年2 月23日執行完畢。詎
    其仍不知悔改，復基於施用第一級毒品海洛因及第二級毒品
    甲基安非他命之犯意，分別於96年6 月26日晚間某時許，均
    在新竹市○○路136 號住處，先後以將海洛因摻水置入針筒
    內注射及將甲基安非他命置於玻璃管加熱吸食煙霧之方式，
    各施用第一級毒品海洛因及第二級毒品甲基安非他命各1 次
    。嗣於97年6 月27日下午5 時20許，在新竹市○○路136 號
    前，因另案通緝為警查獲，並經其同意採集尿液送驗結果呈
    甲基安非他命、安非他命、嗎啡及可待因陽性反應，而查悉
    上情。
二、案經新竹市警察局移請臺灣新竹地方法院檢察署檢察官報告
    偵查起訴。
    理  由
一、本件被告甲○○所犯違反毒品危害防制條例第10條第1、2項
    之施用第一、二級毒品罪，均非死刑、無期徒刑、最輕本刑
    為3 年以上有期徒刑之罪，被告於本院準備程序進行中，就
    被訴事實為有罪之陳述，經本院合議庭認合於刑事訴訟法第
    27 3條之1 之規定，裁定進行簡式審判程序，合先敘明。
二、訊據被告對於上開事實，於本院準備及簡式審判程序時均坦
    承不諱，而被告為警查獲所採集之尿液（代號：G-513） ，
    經臺灣尖端先進生技醫藥股份有限公司檢驗結果，呈嗎啡（
    海洛因代謝物）、安非他命、甲基安非他命陽性反應，此有
    新竹市警察局刑警大隊辦理煙毒、麻醉藥品案尿液送驗受檢
    人真實姓名代號對照表暨送驗登記簿各乙份附卷可稽（見偵
    查卷第8 、9 頁）。又被告自白96年6 月26日晚間某時許，
    施用第一級毒品海洛因及第二級毒品甲基安非他命之時間，
    係於起訴書所載於96年6 月27日回溯26小時及96小時內某時
    之範圍內，堪認為同一事實，而僅係時間誤載。是被告自白
    確與事實相符，本件事證明確，被告施用第一、二級毒品海
    洛因及甲基安非他命之犯行均堪以認定。
三、按施用第一、二級毒品為犯罪行為，毒品危害防制條例第10
    條定有處罰明文。故施用第一、二級毒品者，依前揭規定本
    應科以刑罰。惟基於刑事政策，對合於一定條件之施用者，
    則依同條例第20條、第23條之規定，施以觀察、勒戒及強制
    戒治之保安處分。又毒品危害防制條例於92年7月9日修正公
    布，自93年1月9日施行，其中第20條、第23條將施用毒品之
    刑事處遇程序，區分為「初犯」及「5年內再犯」、「5 年
    後再犯」。依其立法理由之說明：「初犯」，經觀察、勒戒
    或強制戒治後，應為不起訴處分或不付審理之裁定；經觀察
    、勒戒或強制戒治執行完畢釋放後，「5 年內再犯」者，因
    其再犯率甚高，原實施之觀察、勒戒及強制戒治既已無法收
    其實效，爰依法追訴或裁定交付審理。至於經觀察、勒戒或
    強制戒治執行完畢釋放後，「5 年後再犯」者，前所實施之
    觀察、勒戒或強制戒治已足以遮斷其施用毒品之毒癮，為期
    自新及協助其斷除毒癮，仍適用「初犯」規定，先經觀察、
    勒戒或強制戒治之程序。從而依修正後之規定，僅限於「初
    犯」及「5 年後再犯」二種情形，始應先經觀察、勒戒或強
    制戒治程序。倘被告於5 年內已再犯，經依法追訴處罰，縱
    其第3 次（或第3 次以上）再度施用毒品之時間，在初犯經
    觀察、勒戒或強制戒治執行完畢釋放5 年以後，已不合於「
    5 年後再犯」之規定，且因已於「5 年內再犯」，顯見其再
    犯率甚高，原實施觀察、勒戒或強制戒治，已無法收其實效
    ，即應依該條例第10條處罰（最高法院95年度第7 次刑事庭
    會議決議參照）。準此，茍被告其施用毒品之犯行，前經觀
    察、勒戒或強制戒治執行完畢後，5 年內曾因再施用毒品之
    行為，而經法院判處刑罰之處遇程序確定者，縱其係於觀察
    、勒戒或強制戒治執行完畢5 年後再為本案施用毒品，應認
    屬「再犯」之範疇，直接適用刑罰處遇之程序。經查，被告
    (1)前因初犯施用毒品案件，經本院以89年度毒聲字第2414號
    裁定送觀察、勒戒後，於89年10月19日因無繼續施用毒品傾
    向釋放出所，並經臺灣新竹地方法院檢察署檢察官於89年10
    月20日以89年度毒偵字第2471號為不起訴處分。(2)又於上開
    觀察、勒戒執行完畢後5 年內之94年5 月間，再犯施用毒品
    案件，經本院於94年8 月31日以94年度竹簡字第665 號判決
    判處有期徒刑3 月確定等情，有臺灣高等法院被告前案紀錄
    表、全國施用毒品案件紀錄表各乙份在卷可按，被告既於89
    年10月19日觀察、勒戒執行完畢釋放後之5 年內再犯上開(2)
    所示之施用毒品犯行，是其於觀察、勒戒執行完畢5 年後再
    犯本件施用第一、二級毒品犯行，徵諸前開最高法院95年度
    第7 次刑事庭會議決議意旨，自應依法予以論罪科刑。
四、又被告所犯施用第二級毒品犯行部分，起訴書認被告係施用
    第二級毒品安非他命。惟安非他命、甲基安非他命固同屬安
    非他命類之中樞神經興奮劑，且俗名通常互為混用，惟2者
    究屬不同之第二級毒品，並以甲基安非他命目前國內濫用最
    為嚴重。而施用甲基安非他命之代謝最先是去N-甲基（N-de
    me thylation）形成安非他命，而施用甲基安非他命後，在
    正常尿液PH值情況下，24小時內，有43％服用劑量以甲基安
    非他命原態排出；另施用安非他命後24小時內，有30％以安
    非他命原態排出，20％經去氮基作用及氧化作用形成苯甲酸
    ，2 ％經反應形成Norephedrine（參照行政院衛生署出版「
    物質濫用」、「常見濫用藥物檢驗方法彙編」所載）。施用
    安非他命後，其尿液不致檢出甲基安非他命陽性反應，而施
    用甲基安非他命後，其尿液可檢出甲基安非他命和其代謝物
    安非他命成分，有行政院衛生署管制藥品管理局93年11 月2
    日管檢字第0930010499號函影本1 份在卷可參（見本院卷第
    12頁）。是尿液經檢驗出甲基安非他命陽性，係施用甲基安
    非他命後以甲基安非他命原態排出者；而檢驗出安非他命陽
    性部分，乃施用甲基安非他命、安非他命均可檢驗出安非他
    命陽性反應。則由本件被告尿液經檢驗結果，呈甲基安非他
    命陽性反應，足以認定被告係施用甲基安非他命，而非安非
    他命。起訴書就此部分記載為安非他命，顯係違誤，業經公
    訴人當庭更正（見本院卷第14頁），併予敘明。
五、核被告所為，係犯毒品危害防制條例第10條第1 項、第2項
    之施用第一級毒品海洛因罪及施用第二級毒品甲基安非他命
    罪。其持有海洛因、甲基安非他命之低度行為，均為施用之
    高度行為所吸收，不另論罪。被告所犯上開2 罪，時間不同
    ，犯意各別，行為互異，應予分論併罰。又被告前犯施用毒
    品案件，經本院於94年8 月31日以94年度竹簡字第665 號判
    決判處有期徒刑3 月確定，並於95年2 月23日執行完畢等情
    ，有臺灣高等法院被告前案紀錄表在卷可按，其前受徒刑之
    執行完畢後，5 年以內故意再犯有期徒刑以上之上開2 罪，
    均為累犯，均應依刑法第47條第1 項之規定加重其刑。爰審
    酌被告無視法令之禁止，前已因施用毒品案件，經裁定送觀
    察、勒戒及刑之執行後，竟再度施用足以導致精神障礙及生
    命危險之成癮性毒品，顯不知戒惕，惟念及被告犯後坦承全
    部犯行，兼以施用毒品所生危害以自戕健康為主，暨被告之
    生活狀況、品行、智識程度、犯罪之動機、目的、手段、所
    生危害及犯罪後之態度等一切情狀，分別量處如主文所示之
    刑，並定其應執行之刑，以資懲儆。
據上論斷，應依刑事訴訟法第273條之1第1項、第299條第1項前
段，毒品危害防制條例第10條第1 項、第2 項，刑法第11條前段
、第47條第1 項、第51條第5 款，判決如主文。
本案經檢察官郭進昌到庭執行職務。
中    華    民    國    97    年    9     月    23    日
                  刑事第五庭    法  官  林佑珊
以上正本證明與原本無異。
如不服本判決應於收受本判決後10日內向本院提出上訴書狀，上
訴書狀應敘述具體理由。上訴書狀未敘述上訴理由者，應於上訴
期間屆滿後20日內補提理由書狀於本院 (均須按他造當事人之人
數附繕本)「切勿逕送上級法院」。
中    華    民    國    97    年    9     月    23    日
                                書記官  蕭惠婷
附錄本案論罪科刑實體法條全文：
毒品危害防制條例第10條第1 項、第2 項：
施用第一級毒品者，處6 月以上5 年以下有期徒刑。
施用第二級毒品者，處3 年以下有期徒刑


司法院資訊處製作；財團法人民間司法改革基金會備份。
